最高法院刑事判決　　　　　　九十六年度台上字第四二七三號
上　訴　人　甲○○
選任辯護人　陳清和律師
上列上訴人因違反毒品危害防制條例案件，不服台灣高等法院高
雄分院中華民國九十六年五月二十四日第二審判決（九十六年度
上訴字第五七九號，起訴案號：台灣高雄地方法院檢察署九十五
年度偵字第一五七六四號），提起上訴，本院判決如下：
    主  文
上訴駁回。
    理  由
按刑事訴訟法第三百七十七條規定，上訴於第三審法院，非以判
決違背法令為理由，不得為之。是提起第三審上訴，應以原判決
違背法令為理由，係屬法定要件。如果上訴理由狀並未依據卷內
訴訟資料，具體指摘原判決不適用何種法則或如何適用不當，或
所指摘原判決違法情事，顯與法律規定得為第三審上訴理由之違
法情形，不相適合時，均應認其上訴為違背法律上之程式，予以
駁回。本件上訴人甲○○上訴意旨略稱：(一)、原判決認定上訴人
有如原判決事實欄所載之犯行，係依憑證人陳俊德於警詢中不利
上訴人供述各情，為其主要論據之一。然陳俊德之警詢筆錄係屬
審判外之陳述，未經具結擔保其陳述之真實性，亦未予上訴人有
對質詰問之機會，則其是否具有證據能力，已非無疑。又陳俊德
與上訴人於無相互勾串機會之情形下，在檢察官偵查及事實審法
院審理中均為有利上訴人之供述，且其有利上訴人供述各情並與
上訴人辯解內容相符，則自以陳俊德有利上訴人供述各情較屬可
信。乃原判決竟說明依刑事訴訟法第一百五十九條之二之規定，
陳俊德於警詢中之供述具有證據能力，並於無何補強證據之情形
下，逕以上訴人與陳俊德間之通訊監察譯文內容，遽認上訴人有
原判決事實欄所載之犯行，於法有違。(二)、上訴人係酒店之合夥
人且有正當收入，因好客而分一、二口甲基安非他命與陳俊德施
用，而陳俊德亦供稱：上訴人都要伊在他那邊施用毒品等情，則
上訴人所辯各情與常情無違。乃原判決竟論述說明甲基安非他命
物稀價昂，上訴人並無可能多次無償提供甲基安非他命與陳俊德
施用等情，而為不利上訴人之認定，其所為論述說明與經驗法則
有違。又上訴人與陳俊德自檢察官偵查時起，即無相互串證之可
能。乃原判決說明陳俊德嗣又改稱各語，係屬事後迴護上訴人之
詞，亦未說明上訴人係如何與陳俊德串證，其理由欠備，於法有
違。(三)、原判決認定上訴人有原判決事實欄所載之犯行，係依憑
陳俊德於警詢中不利上訴人之供述，及上訴人與陳俊德間通訊監
察譯文所載內容，為其主要依據。然陳俊德於警詢中不利上訴人
之供述，其與上訴人與陳俊德間通訊監察譯文所載內容，不盡相
符。又陳俊德因施用毒品遭警查獲，出於自身之利益而有虛偽供
述之危險，且其於警詢中不利上訴人供述各情並與事實不符，陳
俊德於警詢中供述各情，尚難採為不利上訴人認定之依據。乃原
判決逕併採上開證據為不利上訴人認定之依據，於法有違。(四)、
陳俊德供稱：伊欲委託上訴人購買毒品，沒有帶錢而無法與藥頭
連繫，上訴人有分毒品與伊施用等情，核與上訴人辯解之內容相
符，則衡諸論理法則，自不得僅因上訴人與陳俊德於電話中談及
毒品價格等，即遽予推論上訴人有販賣毒品與陳俊德之犯行。
(五)、本件並無證據足資證明上訴人有販賣甲基安非他命與陳俊德
之犯行，上訴人因而上訴第二審請求改依轉讓第二級毒品罪論處
上訴人罪刑，乃原判決就上情未予說明，即於無何積極證據之情
形下，逕予認定上訴人有販賣甲基安非他命與陳俊德之犯行，其
理由欠備，於法有違等語。
惟查原判決認定上訴人有原判決事實欄所記載之連續販賣第二級
毒品犯行，係以訊據上訴人供承：門號0000000000號
行動電話為伊所有，陳俊德均撥打上開行動電話與伊聯絡購買甲
基安非他命施用等情是實。上訴人雖否認有何販賣甲基安非他命
與陳俊德之犯行，辯稱：陳俊德與伊聯絡大多係為購買毒品，伊
曾幫忙陳俊德聯絡藥頭，但因陳俊德從來未付錢給伊，所以伊沒
有辦法聯絡藥頭，伊僅曾在住處分甲基安非他命與陳俊德施用二
次等語。然查：(一)、經審酌證人陳俊德於警詢中供述各情，其距
案發時間較近而其記憶猶新；經與第一審審理中供述之情形相較
，陳俊德較無來自與上訴人同庭在場之壓力；陳俊德亦無事後考
量利害關係而勾串迴護上訴人等情事。另被告以外之人於警詢中
之供述，並無應具結或經被告詰問之規定，而陳俊德於第一審審
理中經傳喚到庭，已予上訴人及其辯護人行使詰問權之機會，上
訴人之詰問權已獲充分保障。則依刑事訴訟法第一百五十九條之
二之規定，陳俊德於警詢之供述為有證據能力。(二)、上訴人先後
多次販賣甲基安非他命與陳俊德之事實，業據陳俊德於警詢中供
述甚詳，參酌陳俊德為警查獲時所採集之尿液，經送鑑驗後確呈
甲基安非他命陽性反應，有憲兵司令部刑事鑑驗中心九十五年六
月二十六日（九五）安鑑字第０四一０四三號鑑驗通知書等附卷
可證；警方監聽陳俊德所使用之0000000000號行動電
話，陳俊德多次以該電話撥打上訴人之0000000000號
行動電話，而其內容均係陳俊德與上訴人談論購買毒品之事，為
上訴人所不爭執，陳俊德亦證稱：通訊監察譯文中與上訴人提及
者，均係指甲基安非他命等情明確，足見上訴人與陳俊德確以上
開行動電話聯絡甲基安非他命交易事宜；依上開通訊監察譯文所
記載之內容以觀，足見上訴人與陳俊德間就甲基安非他命之交易
，確有支付金錢之約定，彼等二人間並洽談甲基安非他命交易所
獲得之利潤等情；依上開行動電話發話之基地台位置，及上訴人
與陳俊德之住處位置等參互以觀，足見陳俊德確曾以行動電話聯
絡後前往上訴人住處；毒品交易通常均由販毒者秤重分裝完成，
縱令施用毒品者購入較大包毒品，其施用時亦僅取所需大約數量
即可，並無另以電子秤量重分裝入夾鏈袋之必要，否則於分裝之
過程中甚易造成毒品之溢損。上訴人經查獲如原判決附表二編號
一所示之甲基安非他命六包，其經分裝後每包之重量均不同，足
見上訴人辯稱：伊為避免施用毒品過量，故預先分裝甲基安非他
命云云，並非事實；依上訴人、陳俊德所供述之相關內容，足見
陳俊德係因欲購買毒品而甫認識上訴人，彼此間無何交情及嫌隙
，且陳俊德縱供出其係向上訴人購買甲基安非他命，亦無從免除
其應受觀察勒戒或強制戒治之處分，衡情陳俊德並無故意誣陷上
訴人之可能，堪認陳俊德於警詢中不利上訴人供述各情係屬事實
。另參酌相關通訊監察譯文所記載之詳細內容，堪認上訴人確曾
於如原判決附表一所載時地，先後販賣甲基安非他命與陳俊德六
次。陳俊德於警詢中供述向上訴人購買甲基安非他命之次數及金
額，雖與上訴人與陳俊德間通訊監察譯文所載之內容，不盡相同
。然上開通訊監察譯文之內容係案發時之實際情形，並無可能因
時間之經過而有遺忘或混淆等情事，本件事實之認定自應以上訴
人與陳俊德間通訊監察譯文所載之內容為準。陳俊德嗣雖改稱：
伊未曾向上訴人購買甲基安非他命，僅曾請上訴人幫忙找藥頭，
伊曾向上訴人要了約四、五次毒品而已等語。然上訴人於檢察官
偵查中已明確供稱：伊未曾給過陳俊德毒品等情甚詳。又陳俊德
改稱各情核與上開調查所得之事證及上訴人辯解各情，均不相符
。且依相關通訊譯文所記載之內容，陳俊德多次於電話中向上訴
人詢問甲基安非他命之價格，並表明其所需之數量等。又甲基安
非他命取得不易且價格甚高，而依上訴人、陳俊德相關供述各情
，足見彼等二人係因欲購買毒品而甫相識不久，衡情上訴人並無
無償提供甲基安非他命與陳俊德施用之可能。陳俊德嗣後為有利
上訴人而改稱各語，係屬事後迴護上訴人之詞，不足採信。上訴
人原審選任辯護人雖為其辯稱：上訴人係高雄市知名酒店之合夥
人，資力頗豐，上訴人偶請陳俊德施用毒品，其與常情無違等情
，並提出相關稅捐證明等為證。然上訴人原審選任辯護人上開辯
解各情，核與本件調查所得之事實不符，並不能為有利上訴人之
論斷。上訴人否認辯解各情，無非係屬事後卸責之詞，不足採信
等情，予以綜合判斷。因而維持第一審論處上訴人連續販賣第二
級毒品罪刑之判決，駁回上訴人在第二審之上訴，已於判決內說
明其所憑之證據及其認定之理由，從形式上觀察，並無違背法令
之情形。按供述證據前後，雖稍有參差或互相矛盾，事實審法院
非不可本於經驗法則斟酌其他證據作合理之比較定其取捨，從而
供述證據之一部認為真實者予以採取，亦非證據法則所不許。又
證據之取捨與證據之證明力如何，均屬事實審法院得自由裁量、
判斷之職權；苟其此項裁量、判斷，並不悖乎通常一般之人日常
生活經驗之定則或論理法則，又於判決內論其何以作此判斷之
心證理由者，即不得任意指摘其為違法，而據為提起第三審上訴
之合法理由。原判決綜合上述各項證據資料，並已說明其為如何
斟酌取捨形成心證之理由，其據以認定上訴人確有前揭犯行等情
，乃其採證認事調查職權之合法行使，並無違背論理法則及經驗
法則或有理由不備等情事，不容任意指為違法。按被告對犯罪之
辯解，僅為引發法院為其有利注意之參考資料，如其所辯僅為片
面空泛之詞，在訴訟上已失參考價值，於判決亦不足生影響，當
亦無應於判決內一一說明其不採納理由之可言。原判決綜合卷內
資料已說明上訴人辯稱各節，係屬事後卸責之詞不足採信之理由
。原判決就上訴人其餘：伊與陳俊德無從串證；伊所為係屬轉讓
甲基安非他命等空泛之辯解，縱未一一加以指駁，然其於判決既
不生影響，自不得執為上訴第三審之理由。上訴人徒憑己意或就
原判決已有說明之事項，或就原審判斷證據證明力之合法職權行
使，漫指其違法，重為單純事實上之爭執，難謂係適法上訴第三
審之理由，其上訴違背法律上之程式，應予駁回。
據上論結，應依刑事訴訟法第三百九十五條前段，判決如主文。
中　　華　　民　　國　九十六　年　　八  　月 　 九    日
                      最高法院刑事第一庭
                          審判長法官  董　明　霈
                                法官  林　茂　雄
                                法官  張　祺　祥
                                法官  呂　永　福
                                法官  賴　忠　星
      本件正本證明與原本無異
                                      書  記  官
中　　華　　民　　國　九十六　年　　八　　月   十六   日
                                                    m
